【裁判字號】    89,訴,676
【裁判日期】    900227
【裁判案由】    偽造有價證券等
【裁判全文】
臺灣臺北地方法院刑事判決                          八十九年度訴字第六七六號
    公  訴  人  臺灣臺北地方法院檢察署檢察官
    被      告  己○○
    選任辯護人  孫冬生
右列被告因偽造有價證券等案件，經檢察官提起公訴（八十八年度偵字第二三三五八
號），本院判決如左：
    主  文
己○○共同偽造公印文，累犯，處有期徒刑肆月；扣案偽造之林榮富國民身分證壹張
沒收。又行使偽造私文書，足以生損害於他人，累犯，處有期徒刑壹年肆月，扣案之
棋圓營造有限公司商業本票壹張、棋圓營造有限公司借款申請書壹張均沒收。應執行
有期徒刑壹年陸月，扣案偽造之林榮富國民身分證壹張、棋圓營造有限公司商業本票
壹張、棋圓營造有限公司借款申請書壹張均沒收。
    事  實
一、己○○前因違反麻醉藥品管理條例案件，經本院判處有期徒刑四月，於民國八十
    六年九月二十九日執行完畢，又因違反電信法案件及犯妨害自由罪，為臺灣板橋
    地方法院檢察署及臺灣板橋地方法院通緝中，猶不知悔改，為規避警方查緝，竟
    於民國八十七年九月間，在臺中市某三溫暖內，與姓名年籍不詳綽號「阿三」之
    成年男子基於偽造公印文及偽造特種文書之犯意聯絡，由己○○提供照片，以新
    臺幣（下同）三萬元之代價，向「阿三」洽購偽造之國民身分證，「阿三」則於
    不詳時間、地點將己○○之照片黏貼於偽造之林榮富國民身分證上，並偽造「內
    政部印」公印文於該國民身分證上，用以偽造特種文書，再於同月份某日，在臺
    中市○○路崇光百貨公司前交予己○○。嗣己○○獲悉新麗登金屬工業股份有限
    公司負責人戊○○欲借款二千萬元，竟另起不法所有之意圖，基於偽造私文書及
    詐欺取財之犯意，於不詳時間、地點，以彩色影印方式偽造其上蓋印發票人「棋
    圓營造有限公司」、發票人法定代理人「丙○○」、保證人「臺灣銀行敦化分行
    」、保證人法定代理人「壬○○」印文各一枚及「壬○○」署押一枚，面額、發
    票日均空白之商業本票私文書一紙（下稱棋圓公司商業本票），另偽造其上蓋印
    「棋圓營造有限公司」印文、負責人「丙○○」印文各一枚及「丙○○」署押一
    枚之借款申請書私文書一紙（下稱棋圓公司借款申請書），而於八十八年十月十
    八日上午十一時許，邀約戊○○至臺北市○○○路十三號咖啡廳，佯裝洽談銀行
    擔保借款事宜，持交上開偽造之棋圓公司商業本票、棋圓公司借款申請書予戊○○，詐稱須簽發該形式之商業本票、借款申請書，始得以銀行保證之商業本票向
    金主借款，而行使之，足以生損害於棋圓公司、丙○○、臺灣銀行、壬○○及戊○○，惟戊○○發覺有異，報警處理，己○○於警員到場時竟持交偽造之林榮富
    國民身分證供警查驗，而行使之，足以生損害於林榮富及戶政機關對於國民身分
    證管理之正確性，惟仍為警識破查獲，當場扣得偽造之林榮富國民身分證、棋圓
    公司商業本票、棋圓公司借款申請書各一張，致己○○未能向戊○○詐得財物。
二、案經內政部警政署刑事警察局移送臺灣臺北地方法院檢察署檢察官偵查起訴。
    理  由
一、訊據被告己○○坦承在右揭時地購買偽造之林榮富國民身分證、並持交扣案之棋
    圓公司商業本票及棋圓公司借款申請書予戊○○等事實，惟矢口否認有行使偽造
    私文書及特種文書等犯行，辯稱：伊未使用過偽造之林榮富國民身分證，扣案之
    棋圓公司商業本票係友人「小王」影印後，於八十八年十月十八日上午，在二二
    八紀念公園內借予伊，「小王」曾經拿臺灣銀行敦化分行經理壬○○之印鑑卡給
    伊看，其上簽名與扣案棋圓公司商業本票上「壬○○」簽名一樣，另棋圓公司借
    款申請書係友人「阿象」於八十八年十月十四日或十五日，在臺北車站附近速食
    店內交予伊，伊不知均是偽造的云云。惟查：
（一）扣案之林榮富國民身分證經送內政部警政署刑事警察局鑑驗後，結果「林榮富
      身分證上螢光暗記與標準身分證樣張不符，且無浮水印，該身分證判係偽造」
      ，此有該局八十八年十月十九日刑鑑字第一０七三二三號鑑驗通知書附卷可稽
      ，足證扣案之林榮富國民身分證確係偽造之國民身分證無訛。又林榮富確有其
      人存在，亦有本院依職權函查之法務部戶役政連結作業系統表一紙在卷足憑。
（二）次查，證人即臺灣銀行敦化分行經理壬○○於偵查及本院調查時均到庭結證：
      扣案之棋圓公司商業本票沒有擔當付款人，而且保證人欄應該有甲丙組或乙丙
      組有權簽章人簽名蓋章，所謂甲組是指中級襄理，乙組是指初級襄理或領組，
      丙組是指會計，亦即該本票沒有雙簽，由這二點可以判斷是偽造的本票：：，
      又該本票上「壬○○」之簽名不是我所簽，「陳」字的耳朵旁筆劃寫法與我的
      寫法不一樣，「雪」字中間二橫較直，也與我不一樣，「玉」字的第一劃較短
      ，與我的寫法不同：：，被告或棋圓公司都不是臺灣銀行敦化分行的授信戶，
      所以銀行不可能簽發（應係保證之誤）這張本票等語明確（見八十八年十二月
      十日偵訊筆錄、本院九十年一月十八日訊問筆錄）。而本院將扣案棋圓公司商
      業本票送請法務部調查局以特徵比對法鑑定後，該局研判係由彩色影印機影印
      而成，亦有該局八十九年六月二十八日（八九）陸（二）字第八九０四八０六
      四號函附卷可參。另證人即棋圓公司負責人丙○○亦於偵查及本院結稱：扣案
      之棋圓公司借款申請書不是我所寫，其上印章亦不是棋圓公司的，扣案之棋圓
      公司商業本票亦非棋圓公司所簽發，我未曾簽發過本票（見八十八年十二月二
      十七日偵訊筆錄），扣案之棋圓公司商業本票、借款申請書上「棋圓營造有限
      公司」之印文均不是棋圓公司的印章蓋印等語在卷（見本院八十九年十二月二
      十二日訊問筆錄）。顯見扣案之棋圓公司商業本票、棋圓公司借款申請書均係
      偽造者無訛，且棋圓公司商業本票係以彩色影印方法加以偽造。
（三）又證人戊○○於本院結證：我因為公司急需用款，在案發前一、二個月透過朋
      友認識徐聰發，徐聰發曾帶一位女士及幾名男士到我公司與我談李連基金會及
      九二一賑災款項之事，要我簽本票，我認為有可疑，沒有答應，後來徐聰發又
      介紹我與被告見面談借錢之事：：，當天被告要我簽商業本票，由銀行保證，
      再向金主借款，金主是何人，尚未談到：：，被告提出的商業本票已經由銀行
      蓋印簽章，但金額卻是空白，銀行不可能讓這種票子流出，而且先前他們是跟
      我說要與銀行辦手續，但當天卻沒有銀行人員出現，被告也沒有向我表明他的
      姓名、身分：：，被告沒有表示姓名，也沒有拿林榮富身分證給我看，我報警
      警察到場後，要求大家出示身分證，被告提出林榮富身分證，到警察局時警察
      才發現林榮富身分證有問題，訊問被告很久才問出來：：，我是和徐聰發及另
      一名女士一起坐車過去，在咖啡廳附近路口遇到被告，徐聰發向我說被告是合
      庫的人，徐聰發和同車女士去停車，我與被告先進咖啡廳談事情，談的差不多
      ，徐聰發和該女士才進來：：，當時我要求被告拿出做過的案子，被告就拿出
      棋圓公司商業本票及申請書，說明辦理程序，被告雖然沒有明講是辦成功的案
      子，但我當時是要求要看辦過的案子，所以我認為棋圓公司商業本票及申請書
      是他辦過的案子等語在卷（見本院八十九年七月十三日訊問筆錄）。由此堪證
      被告確實向戊○○提出偽造之棋圓公司商業本票及借款申請書加以行使，且於
      警察到場時，行使偽造之林榮富國民身分證，以規避警方查緝無訛。
（四）被告雖辯以扣案之棋圓公司商業本票係友人「小王」影印出借予伊、棋圓公司
      借款申請書則係友人「阿象」交予伊，伊不知均是偽造的云云。
    １惟本院依被告於警訊及本院調查時供述之「小王」、「阿象」持用之行動電話
      門號、扣機號碼，向各該電信公司調取持機人年籍資料時，發覺被告所供「小
      王」持用之0000000000行動電話門號，係盧慧貞於八十八年九月十
      三日申請使用，嗣於八十九年五月三日停機，且遠傳電信股份有限公司於一九
      九九年年底才釋放出讓該門號供客戶申請，因此，0000000000門號
      於一九九九年九月十三日前，並無其他客戶使用，此有遠傳電信股份有限公司
      傳真函一紙在卷可憑。經本院囑託臺灣嘉義地方法院訊問證人盧慧貞，其結證
      ：行動電話門號0000000000是我申請給我先生（即丁○○）使用，
      有一、二年了，因為我與我先生分居一段日子，他沒有去繳錢，後來因為收到
      法院通知單，我以為是要來催繳，我才去繳清：：，我不認識己○○等語在卷
      （見臺灣嘉義地方法院八十九年九月五日囑託訊問筆錄）。另被告所供「阿象
      」持用之0000000000扣機號碼經查係由丁○○申請使用，有中華電
      信股份有限公司臺灣北區電信分公司八十九年七月十二日北行二字第八九Ｃ八
      二０二五００號函存卷可憑，經本院囑託臺灣嘉義地方法院訊問證人丁○○，
      其結證：0000000000號扣機是我申請使用，使用期間超過三年，但
      現已遺失約半個月之久：：，我的綽號是「阿象」，我不認識己○○：：，我
      沒有交付棋圓公司借款申請書給己○○，也沒有看過該借款申請書，我沒有於
      八十八年十月十四日或十五日，在臺北火車站附近速食店交該借款申請書予己○○等語在卷（見臺灣嘉義地方法院八十九年八月九日囑託訊問筆錄）；經本
      院傳喚證人丁○○，其到庭與被告對質後結稱：好幾年前，我的朋友張先生曾
      和我約在臺北洽談眷村改建工程合作之事，當時張先生有帶被告到場，但被告
      沒有參與洽談，後來我沒有和張先生合作，我見過被告一、二次面，我有給一
      起談工程的張先生電話號碼，但我不記得是那一個號碼，我沒有給被告電話號
      碼，但我不知張先生有沒有給被告：：，我未曾交付棋圓公司借款申請書給被
      告，也沒有看過該資料，亦沒有與被告己○○合作或分別從事借款仲介工作：
      ：我不清楚被告是否於八十八年十月十四日、十五日，在臺北火車站附近速食
      店向綽號「小象」之人索取棋圓公司借款申請書，該「小象」並不是我等語明
      確。被告亦當庭供稱伊所指「小象」不是丁○○等語在卷（均見本院九十年二
      月八日審判筆錄）。被告所指「小王」、「小象」，經查實際上均無其人存在
      ，顯見被告辯稱棋圓公司商業本票係「小王」借予伊、棋圓公司借款申請書則
      由「阿象」交付予伊云云均為虛構，無足採信。
    ２又本院依被告警訊中供述之電話號碼，追查被告警訊中所稱欲為戊○○仲介借
      款之金主聯繫人「苗老師」、「游大嫂」，及另名財團放款聯繫人「庚○○」
      。結果：
      (1)持用0000000000號行動電話門號之乙○○於本院調查時結證：我
        是南亞專科老師，大家叫我苗老師，0000000000是我的電話，自
        八十八年四、五月起用到八十八年十二月，目前沒有辦停機，但沒有再用：
        ：，我不認識被告，但曾於八十八年十月十八日上午到臺北市○○○路十三
        號咖啡廳，當天是要介紹朋友游小姐與經人介紹認識之陳先生談土地借錢之
        事，後來游小姐沒有來，陳先生有和被告談事情，因為我在等我朋友游小姐
        ，沒有注意聽，不知他們洽談內容：：，我有將0000000000電話
        門號給陳先生，但沒有給被告：：，我接到本案傳票後，打電話給陳先生詢
        問是否當天在臺北發生的事情，後來陳先生打電話給我說是，並說當天在場
        的另一名楊小姐的先生是法官，要我跟他談一談再來開庭，我原來答應，後
        來拒絕，因為我只和陳先生見面，與被告無關，我想該怎麼說就怎麼說等語
        （見本院八十九年七月十三日訊問筆錄）。另持用00000000電話號
        碼之辛○○到院結稱：我經營寢具店，00000000電話是裝機在農安
        街的房子，該屋現出租給人，已經出租十多年，八十八年十月份出租給榮瑞
        生，上開電話都給房客使用：：，我不認識被告等語（見本院八十九年七月
        十三日訊問筆錄）。被告於聆聽證人乙○○、辛○○之證詞後當庭改稱：我
        不認識乙○○、辛○○，只在咖啡廳見過乙○○一次：：，在咖啡廳時，我
        認識一位楊小姐，過去那一桌談話，曾向乙○○要電話，警訊時打電話給乙○○，乙○○告訴我游大嫂的電話等語（同見本院八十九年七月十三日訊問
        筆錄）。顯然與其警訊中供述：「苗老師、游大嫂是我的上手，我必須將相
        關資料送交『陳先生』後再處理，『陳先生』自稱可以約『李連基金會』的
        執行長出面，真正的資金來源是『李連基金會』」等語齟齬。
      (2)另本院傳訊持用00000000電話號碼之庚○○，其到庭結證：我在婦
        女會教插花，00000000、000000000電話及000000
        0000扣機均是我在使用：：，八十八年某日有一次在國軍英雄館朋友介
        紹認識被告，有交換名片，但不記得與被告聊什麼：：，我沒有告知被告有
        財團或老人民族基金可放款以從事九二一災後重建工作，我也沒有財團或老
        人民族基金款項來源：：，我沒有見過棋圓公司借款申請書，也不認識綽號
        小豹、小象之人等語（見本院八十九年七月二十五日訊問筆錄）。被告於證
        人庚○○陳述後，旋即改稱：我是八十八年十月份在國軍英雄館認識證人，
        當天我是與另一名男士談日本財團可放款以從事九二一災後重建工作，該男
        士告訴我如果有意願的話，可以找庚○○聯絡他，我不記得該男士年籍、聯
        絡方式等語（同見本院八十九年七月二十五日訊問筆錄）。又與其警訊中供
        稱：「我認識一個叫庚○○告訴我有財團可以放款以建設九二一災後重建名
        義申請，所以就有棋圓營造與三富營造出面接洽」等語迥異。
    ３勾稽上開事證，堪證被告羅織各種財團、基金會等金主，意圖欺騙急需借款之
      人，且其為詐欺借款人，以彩色影印方式偽造棋圓公司商業本票、並偽造棋圓
      公司借款申請書，持向戊○○表示申貸手續必須填寫該等形式之商業本票及借
      款申請書，加以行使，於遭警查獲後，為圖脫免刑責，更虛構「小王」、「阿
      象」等人，並向警員出示行使偽造之林榮富國民身分證，所辯不知棋圓公司商
      業本票及借款申請書均係偽造云云，為臨訟圖卸之詞，不足採信。
   綜上所述，本案事證明確，被告犯行堪以認定，應依法論科。
二、按「支票之發票年月日，依票據法第一百二十五條第一項第七款規定，雖為絕對
    必要記載之事項，其未有發票年月日者，固無票據法上關於支票規定之適用。然
    倘該支票係證券之形式作成，且執票人行使該票據所載之權利與占有票據，有不
    可分離之關係，而發票人將支票之發票年月日，授權執票人填載，於執票人填載
    後即可據以行使該票據所載權利者，亦屬刑法所保護之有價證券」，此固有最高
    法院八十八年度臺上字第四三一０號判決可稽；惟「被告與綽號『阿狗』者共同
    盜用余俊基之印章及偽造余俊基簽名，以偽造余俊基名義之本票，再交予廖啟成
    收執為憑，以資取信，則該本票雖因未載『發票日期』，欠缺票據法所規定本票
    應記載之事項，不能認為係有效之本票，而不構成偽造有價證券罪，但該本票上
    記載之內容已足表示一定之意思，且被告既以之取信，並交付廖啟成作為憑證，
    仍不失為私文書，應構成偽造私文書罪」，亦有最高法院八十四年度臺非字第三
    號判決可稽；查本案扣案棋圓公司商業本票其上「發票日」、「金額」均為空白
    ，為無效本票，惟其以有價證券之形式做成，且其上發票人及保證人欄均已填寫
    ，足以表示臺灣銀行保證棋圓公司所簽發之該紙本票之意思，再揆諸被告僅將之
    出示予戊○○表示辦理借款手續，須簽發該形式之本票，而非以行使「有價證券
    」之意思直接向戊○○詐取財物，或有填載該紙本票「發票日」、「金額」之意
    思或行為，是棋圓公司商業本票雖非有效之「有價證券」，惟仍不失為「私文書
    」，合先敘明。次按國民身分證屬於品行能力服務相類證書之一種，為刑法第二
    百十二條之特種文書，其上之「內政部印」則屬同法第二百十八條第一項之公印
    文；被告偽造林榮富之國民身分證後，持交警察查驗，自足以生損害於林榮富及
    戶政機關對國民身分證管理之正確性，又其偽造棋圓公司商業本票、借款申請書
    後，持交戊○○，亦足以生損害於棋圓公司、丙○○、臺灣銀行、壬○○及戊○○。核被告偽造「內政部印」公印文，用以偽造林榮富國民身分證供警查驗，所
    為係犯刑法第二百十八條第一項之偽造公印文罪、刑法第二百十六條、第二百十
    二條之行使偽造特種文書罪；又其偽造棋圓公司商業本票、借款申請書持交戊○○詐取財物，惟戊○○未陷於錯誤致未能得逞，所為係犯刑法第二百十六條、第
    二百十條之行使偽造私文書罪、刑法第三百三十九條第一項、第三項之詐欺取財
    未遂罪。被告偽造「棋圓營造有限公司」、「丙○○」、「臺灣銀行敦化分行」
    、「壬○○」印文及「壬○○」署押各一枚，用以偽造棋圓公司商業本票，持以
    行使，及偽造「棋圓營造有限公司」、「丙○○」印文及「丙○○」署押各一枚
    ，用以偽造棋圓公司借款申請書，持以行使；其偽造印文、署押行為係偽造私文
    書之階段行為，偽造私文書之低度行為復為行使偽造私文書之高度行為所吸收，
    均不另論罪。公訴意旨認被告行使偽造之林榮富國民身分證部分，應依「行使『
    變造』特種文書罪」處斷，而偽造棋圓公司商業本票部分，應係偽造有價證券罪
    處斷，均有未洽，惟起訴事實相同，爰依法變更起訴法條。被告與姓名年籍不詳
    綽號「阿三」之成年男子間，就偽造公印文及偽造特種文書部分，有犯意聯絡及
    行為分擔，為共同正犯。其偽造棋圓公司商業本票、棋圓公司借款申請書，係基
    於同一偽造私文書犯意下之接續行為，該行為侵害棋圓公司、丙○○、臺灣銀行
    、壬○○等數人法益，為想像競合犯。被告所犯偽造公印文罪、行使偽造特種文
    書罪之間；及所犯行使偽造私文書罪及詐欺取財未遂罪間，均有方法結果之牽連
    關係，皆應依刑法第五十五條之規定，前者從較重之偽造公印文罪處斷，後者從
    較重之行使偽造私文書罪處斷。又被告偽造公印文之目的在於偽造特種文書以規
    避警方查緝，而偽造私文書之目的在於持交戊○○以詐取財物，是所犯偽造公印
    文罪及偽造私文書罪間，犯意各別，罪名不同，應分論併罰之。公訴意旨認被告
    以「三萬五千元」洽購「變造」之林榮富國民身分證，且行使偽造之「三富營造
    股份有限公司意願書」，又持交偽造之棋圓公司商業本票、借款申請書予戊○○
    不構成詐欺行為；惟查被告係以「三萬元」洽購「偽造」之林榮富國民身分證，
    且「三富營造股份有限公司意願書」並非偽造之私文書，業據該公司實際負責人
    甲○○於偵審中結證明確在卷，另被告持交偽造之棋圓公司商業本票、借款申請
    書予戊○○，表示須簽發該形式之商業本票、借款申請書，始得以銀行保證之商
    業本票向金主借款，客觀上非無使人陷於錯誤之虞，所用方法難認非詐術，雖戊○○未陷於錯誤，惟仍應論以詐欺取財未遂罪，起訴書上開部分之記載容有誤會
    ，均應予說明。又被告偽造公印文及詐欺取財未遂部分，雖均未據檢察官起訴，
    然本院認為偽造公印文部分與行使偽造特種文書部分，詐欺取財未遂部分與行使
    偽造私文書部分均有牽連犯之裁判上一罪關係，為起訴效力所及，故皆併予審究
    。被告前因違反麻醉藥品管理條例案件，經本院判處有期徒刑四月，於八十六年
    九月二十九日執行完畢，此有臺灣高等法院檢察署刑案紀錄簡覆表在卷可按，其
    前受有期徒刑執行完畢，於五年以內再犯本罪最重本刑為有期徒刑以上之上開二
    罪，均為累犯，應依刑法第四十七條之規定，加重其刑。爰審酌被告犯罪後飾詞
圖卸，未能坦承犯行，足見尚無悔意，被害人戊○○尚未因此遭受實際損害，惟
    行使偽造棋圓公司商業本票、借款申請書對該公司、丙○○、臺灣銀行、壬○○
    、戊○○等人均造成危害，而行使偽造之林榮富國民身分證，對林榮富及戶政機
    關管理國民身分證之正確性均造成相當危害，暨被告之生活狀況、品行、智識程
    度、犯罪之動機、目的、手段、所生危害及犯罪後之態度等一切情狀，就上開二
    罪，各量處如主文所示之刑，並定其應執行之刑。扣案偽造之林榮富國民身分證
    一張、偽造之棋圓公司商業本票、棋圓公司借款申請書各一紙，均係供犯罪所用
    之物，被告雖否認為其所有，惟本院經查應為被告所有物，已如前述，爰依刑法
    第三十八條第一項第二款之規定，併予宣告沒收；而偽造之林榮富國民身分證上
    所貼己○○照片一張、「內政部印」公印文一枚、棋圓公司商業本票上「棋圓營
    造有限公司」、「丙○○」、「臺灣銀行敦化分行」、「壬○○」印文四枚、「
    壬○○」署押一枚、棋圓公司借款申請書上「棋圓營造有限公司」、「丙○○」
    印文二枚、「丙○○」署押一枚，已因本院將偽造之林榮富國民身分證、棋圓公
    司商業本票、棋圓公司借款申請書沒收而包括在內，爰均不為沒收之諭知，併此
    敘明。
據上論斷，應依刑事訴訟法第二百九十九條第一項前段、第三百條，刑法第二十八條
、第二百十八條第一項、第二百十六條、第二百十二條、第二百十條、第三百三十九
條第一項、第三項、第五十五條、第五十一條第五款、第四十七條、第三十八條第一
項第二款，罰金罰鍰提高標準條例第一條前段，判決如主文。
本案經檢察官陳麗芬到庭執行職務
中    華    民    國      九十      年        二        月    二十七    日
                                      臺灣臺北地方法院刑事第四庭
                                          法  官  吳靜怡
右正本證明與原本無異。
如不服本判決，應於判決送達後十日內，向本院提出上訴狀。
                                          書記官  李春松
中    華    民    國      九十      年        三        月      二      日
附錄本案論罪科刑法條全文：
中華民國刑法第二百一十八條第一項 (偽造公印或公印文罪)
偽造公印或公印文者，處五年以下有期徒刑。
中華民國刑法第二百一十六條 (行使偽造變造或登載不實之文書罪)
行使第二百十條至第二百十五條之文書者，依偽造、變造文書或登載不實事項或使登
載不實事項之規定處斷。
中華民國刑法第二百一十二條 (偽造變造特種文書罪)
偽造、變造護照、旅券、免許證、特許證及關於品行、能力服務或其他相類之證書、
介紹書，足以生損害於公眾或他人者，處一年以下有期徒刑、拘役或三百元以下罰金
。
中華民國刑法第二百一十條 (偽造變造私文書罪)
偽造、變造私文書，足以生損害於公眾或他人者，處五年以下有期徒刑。
中華民國刑法第三百三十九條第一項、第三項 (普通詐欺罪)
意圖為自己或第三人不法之所有，以詐術使人將本人或第三人之物交付者，處五年以
下有期徒刑、拘役或科或併科一千元以下罰金。
前二項之未遂犯罰之。


司法院資訊處製作；財團法人民間司法改革基金會備份。
